臺灣高等法院高雄分院刑事判決　　　　 94年度上訴字第737號
上　訴　人
即　被　告　乙○○
指定辯護人　本院公設辯護人　甲○○
上列上訴人因強盜案件，不服臺灣高雄地方法院93年度訴字第
2523號中華民國94年3 月30日第一審判決（起訴案號：臺灣高雄
地方法院檢察署93年度偵字第15990 號），提起上訴，本院判決
如下：
    主  文
上訴駁回。
    事  實
一、乙○○綽號「阿達」，前於民國87年間因竊盜案件，經本院
    及臺灣高雄地方法院各判處有期徒刑1 年、10月確定，於91
    年1 月1 日執行完畢。猶不知警惕，與戊○○（業經臺灣高
    雄地方法院判處有期徒刑6 年10月確定）共同基於強盜之不
    法所有犯意聯絡，由戊○○提供其所有口罩、手套、安全帽
    ，及客觀上足以威脅他人生命、身體安全，而可供兇器使用
    之西瓜刀2 支，供為作案工具；乃於93年8 月9 日上午2 時
    30分許，乙○○戴口罩、黑色手套及半罩式安全帽，戊○○
    則戴白色手套、全罩式安全帽，以掩飾面貌，由戊○○將西
    瓜刀1 支藏置帶背後，先行進入高雄市三民區○○○路133
    號「芳之鄰便利超商」佯裝購物，約7 、8 分鐘後，戊○○
    站在該超商櫃檯外佯裝結帳時，乙○○即持西瓜刀進入上開
    超商櫃檯內，將西瓜刀指向店員丙○○，後並以西瓜刀架住
    許淑芬脖子，而以此強暴、脅迫之方式，至使丙○○無法抗
    拒，任由乙○○搜括收銀機內之現金，而戊○○隨即亦持西
    瓜刀進入櫃檯內，並搜括銅板多枚及香煙3 包，合計共強盜
    現金新臺幣（下同）約8,000 元、香煙3 包。得手後，乙○○旋即騎乘機車搭載戊○○離去，先前往高雄市新興區○○○路42之2 號「藍寶石舞廳」旁停車場，將其中1 支作案用
    西瓜刀丟棄在某汽車下面（另1 支西瓜刀則藏放其等住處大
    樓─高雄市三民區○○○路157 號4 樓樓梯間），後再至八
    德二路、同愛街口之「快樂龍遊樂場」廁所內，朋分強盜所
    得財物，乙○○計分得現金1,880 元及香菸1 包。嗣於93年
    8 月9 日下午9 時30分，乙○○指示丁○○前往上開「藍寶
    石舞廳」旁停車場取回上開西瓜刀1 支，丁○○乃依指示前
    往拿取，而於同日下午9 時50分許，為警在高雄市三民區○○○路、南台路口執行攔檢勤務查獲，經丁○○供稱所持有
    之西瓜刀1 支係依乙○○指示拿取，並協助警方指認上開超
    商監視器錄影帶後，高雄市政府警察局三民第一分局員警乃
    分別於翌日（10日）上午1 時40分許、2 時許，在高雄市三
    民區○○○路157 號前、同址2 樓之5 ，逕行拘提戊○○、
    乙○○，並在上開建國三路157 號4 樓樓梯間再扣得作案用
    西瓜刀1 支，復於同日（10日）報請臺灣高雄地方法院檢察
    署檢察官簽發拘票。
二、案經高雄市政府警察局三民第一分局報請高雄地方法院檢察
    署檢察官偵查起訴。
    理  由
一、程序方面─
  (一)上訴人即被告乙○○（以下簡稱被告）、公設辯護人及檢察
    官於本院迄言詞辯論終結前，均未就共犯戊○○於原審供述
    之證據能力為爭執；且戊○○業於94年8 月26日本院審理時
    以證人身分接受交互詰問，對被告行使詰問、對質之權利並
    未剝奪。是本院參酌刑事訴訟法第159 條之5 第2 項規定，
    認共犯戊○○於原審之供述具證據能力。
  (二)被告、公設辯護人及檢察官於本院迄言詞辯論終結前，均未
    就證人即被害人丙○○及證人丁○○於偵查中陳述之證據能
    力為爭執或聲明異議；且丙○○、丁○○於偵查中向檢察官
    所為之陳述，並無顯有不可信之情況，依刑事訴訟法第159
    條之1 第2 項規定，其2 人於偵查中之陳述，自得為證據。
    至於丙○○、丁○○經本院傳訊雖未到庭；惟丙○○於偵查
    中陳述被害之經過，已另有現場監視器錄影帶翻拍相片在卷
    可佐，而丁○○於偵查中之陳述，則僅係證述有關查扣本件
    西瓜刀1 支之經過，其並不知被告是否有涉本件強盜犯行，
    自無強制其等到庭之必要，附此說明。
二、認定犯罪事實所憑證據及理由─
  (一)訊據被告固坦承綽號為「阿達」，並有於93年8 月9 日上午
    2 時30分許，戴口罩、黑色手套及半罩式安全帽及手持西瓜
    刀，與戊○○前往高雄市三民區○○○路133 號「芳之鄰便
    利超商」，自櫃檯收銀機拿取現金等情（見原審卷第45、19
    1 、192 、198 頁，見本院卷第47、87頁），惟矢口否認有
    何加重強盜犯行，辯稱：「是戊○○說要去討債，並不是去
    強盜，當時伊雖然感覺有點怪怪的，但伊有一半是被設計的
    ；伊並沒有拿刀架住丙○○的脖子，也沒有叫丁○○去『藍
    寶石舞廳』旁停車場拿西瓜刀」云云。
  (二)經查：
  1.證人許淑芬於上開時間、地點，遭被告與戊○○強盜其所任
    職之「芳之鄰便利超商」財物之事實，業據其於偵查中證稱
    ：「8 月9 日當天伊在建國三路133 『芳之鄰便利超商』上
    班，有2 位男子進來，2 個人都很瘦，其中一個走路一柺一
    柺的（指戊○○），2 人持西瓜刀，頭戴安全帽，2 人假裝
    買零食時，跛腳的人假裝買東西結帳，另一位直接走到櫃檯
    ，拿了8000多元及香煙3 包，沒有跛腳的那位（指被告）將
    刀架在伊脖子上」等語在卷（見93偵15990 號卷第83、84頁
    ）；且與卷附監視器錄影帶翻拍相片8 幀（見警卷第41至44
    頁）所顯示之：有一身穿深色上衣之男子，戴口罩、黑色手
    套及半罩式安全帽，並手持西瓜刀，另有一身穿白色上衣之
    男子，則戴白色手套、全罩式安全帽，亦手持西瓜刀，該2
    名男子並曾在上開超商內，由身穿深色上衣男子站在櫃檯內
    ，手持西瓜刀指向翻拍相片左下角之人，身穿白色上衣男子
    ，則亦在站櫃檯外，面向並貼近櫃台（見警卷第42頁上方相
    片，本院卷第83頁勘驗筆錄）等情大致相符，而被告亦坦承
    其即為身穿深色上衣之男子，證人戊○○則坦承其即為身穿
    白色上衣之男子（見本院卷第80、84頁）；又上開翻拍相片
    內容，雖未能顯示被告持西瓜刀架住丙○○脖子，然監視器
    錄影內容，本就有其拍攝角度上之侷限性，且丙○○於案發
    後約1 個月之93年9 月14日即向檢察官具結作證，距案發時
    間未久，而是否曾遭以西瓜刀架住脖子之重大事項，所造成
    之驚嚇印象自較深刻，較不易記憶錯誤，又丙○○與被告素
    不相識，當無故意為誇張不實證述之必要。再者，戊○○於
    原審陳稱：「西瓜刀2 支都是伊的，伊拿1 支交給乙○○；
    是伊先進店裡，進去拿東西，拿去櫃檯時，乙○○才進入店
    裡；櫃檯下及收銀機的錢，伊好像都有拿，香煙是伊拿的」
    等語（見原審卷第45頁），及被告於原審供稱：「是戊○○
    先進去約7 、8 分鐘後，伊才進去店裡；伊持西瓜刀進入店
    內，伊把錢拿了就走，戊○○負責拿銅板」等語在卷（見原
    審卷第45頁）。是綜上所述，應認證人丙○○上開證述可信
    。至於丙○○於偵訊中另證稱：「跛腳的頭戴半罩式安全帽
    ，另一位戴全罩式安全帽」等語，與上開翻拍相片所顯示內
    容不符，或因其就此小細節記憶錯誤所致，自不足為被告有
    利之認定，附此說明。
  2.被告固辯稱案發當日係為討債云云。惟證人戊○○於本院證
    稱：「伊交刀子給乙○○時，就向乙○○說要去搶劫；伊並
    並未向乙○○說是討債的問題，也沒有向乙○○說要去討2
    萬元債務」等語（見本院卷第81、82頁）；且本件案發時間
    為凌晨、地點為超商、對象為單身女店員，並自收銀機內取
    出財物，與傳播媒體經常報導之超商搶劫模式類似，被告就
    此竟毫無懷疑，已與事理有違；再者，被告與戊○○若確係
    欲向丙○○索討債務，則以被告與戊○○均為青壯男子，又
    何須以戴口罩、手套、安全帽，並手持西瓜刀，復先在超商
    店內徘徊後，始著手為討債行為之必要。足認被告上開辯解
    為避重就輕之詞，炯不足採。至於證人戊○○於本院交互詰
    問中曾證稱：「伊不知道乙○○有沒有拿刀子；沒有人說要
    去搶劫」等語（見本院卷第81頁），此或與被告自承持西瓜
    刀等語不符，或與其後詰問時，證人戊○○已證稱：「伊交
    刀子給乙○○時，就向乙○○說要去搶劫」等語不符，自不
    足為被告有利之認定。
  3.證人戊○○就本件作案用之西瓜刀2 支之去向，於原審、本
    院分別供（證）稱：「不知道」、「伊丟掉，也不知道放在
    什麼地方」等語（見原審卷第193 頁，本院卷第80頁）。經
    查，本件扣案西瓜刀2 支，分別為於93年8 月9 日下午9 時
    50分許，在丁○○身上查扣1 支，於翌日（10日）上午2 時
    許，在高雄市三民區○○○路157 號4 樓樓梯間再查扣1 支
    ，此業經證人丁○○於偵訊證述明確（見93偵15990 號卷第
    80頁），並為被告所不否認（見警卷第8 頁背面）；且經原
    審及本院提示扣案西瓜刀2 支，戊○○於原審陳稱：「2 支
    西瓜刀都是伊的」等語（見原審卷第194 頁），被告於本院
    則供稱：「刀子是戊○○拿給伊的」等語（見本院卷第84頁
    ），均未否認扣案西瓜刀2 支為本件作案之工具；又依證人
    丁○○於偵訊證稱：「『阿達』（指乙○○）說要吃西瓜，
    要伊到『藍寶石舞廳』拿西瓜刀回來，伊在停車場雜物堆裡
    找到2 支西瓜刀，只拿回1 支，伊向長明派出所員警說後，
    他們到該處拿，另1 支已不見了」等語（見93偵15990 號卷
    第79、80頁），雖與被告於警詢供稱：「2 支西瓜刀丟棄在
    『藍寶石舞廳』停車場汽車下面」等語（見警卷第9 頁），
    就丟棄之西瓜刀數目供述相符，惟被告於原審亦供稱：「（
    法官問：後來刀子如何處理？）刀子是戊○○拿走的」等語
    ，顯見被告就遭丟棄之西瓜刀數目，並不清楚，復參酌員警
    在查獲丁○○後短時間內，即前往丁○○取得扣案西瓜刀之
    地點搜尋，然未能扣得被告或丁○○所稱之另1 支西瓜刀，
    卻在被告與戊○○住處大樓4 樓樓梯間扣得另1 支西瓜刀等
    情。應認被告與戊○○僅係將其中1 支西瓜刀丟棄在「藍寶
    石舞廳」旁停車場某汽車下，另1 支西瓜刀則藏放在其等住
    處大樓─高雄市三民區○○○路157 號4 樓樓梯間內。至於
    被告否認曾委請證人丁○○前往「藍寶石舞廳」旁停車場拿
    取西瓜刀1 支等情，惟證人丁○○並未遭指認有強盜犯行，
    且證人許淑芬亦未證稱有第3 人參與強盜行為，證人丁○○
    自無必要為求己身脫罪，而任意為不實證述之必要，應認被
    告此部分辯解不可信。
  4.此外，復有西瓜刀2 支扣案、領結正本1 紙在卷（見警卷第
    30頁）可資佐證。
  (三)綜上所述，被告上開辯解，均為事後圖卸刑責之詞，不足採
    信。本件事證已明，被告犯行洵堪認定。
三、論罪及科刑之理由─
  (一)核被告所為，係犯刑法第330 條第1 項之「犯強盜罪而有第
    321 條第1 項第3 款情形」之加重強盜罪（起訴書贅載同法
    第328 條第1 項）。被告與戊○○間，有犯意聯絡及行為分
    擔，為共同正犯。被告前於87年間因竊盜案，經本院及臺灣
    高雄地方法院各判處有期徒刑1 年、10月確定，於91年1 月
    1 日執行完畢，有臺灣高等法院被告前案紀錄表在卷可按，
    其於有期徒刑執行完畢後5 年以內，再犯本件有期徒刑以上
    之罪，為累犯，依刑法第47條規定加重其刑。
  (二)原判決認被告罪證明確，因而依刑法第28條、第330 條第1
    項、第47條、第38條第1 項第2 款規定，並審酌被告因貪小
    利而圖不勞而獲，竟悍然持兇器為強盜之犯行，對社會大眾
    之身體、生命安全威脅非輕，惟念其犯後尚能坦承部分犯行
    ，已有悔意等一切情狀，量處有期徒刑7 年2 月。復說明扣
    案西瓜刀2 支，為共犯戊○○所有，供被告共同犯加重強盜
    罪所用之物，業據被告供承在卷，依刑法第38條第1 項第2
    款宣告沒收。至於另扣案T 恤1 件、褲子1 件、拖鞋1 雙，
    為被告或共犯戊○○平日穿著之物，自無宣告沒收之必要，
    附此說明。原判決認事用法及量刑，經核尚無不當。被告否
    認犯罪，提起上訴，為無理由，應予駁回。
四、適用之法律：刑事訴訟法第368 條。
本案經檢察官姜麗儒到庭執行職務。
中　　華　　民　　國　　94　　年　　9 　　月　　16　　日
                  刑事第七庭    審判長法  官  莊飛宗
                                      法  官  黃三友
                                      法  官  曾逸誠
以上正本證明與原本無異。
如不服本判決應於收受本判決後10日內向本院提出上訴書狀，其
未敘述上訴理由者，並得於提起上訴後10日內向本院補提理由書
狀（均須按他造當事人之人數附繕本）「切勿逕送上級法院」。
中　　華　　民　　國　　94　　年　　9 　　月　　16　　日
　　　　　　　　　　　　　　　　　　　書記官  郭蘭蕙
附錄法條：
刑法第330條：
犯強盜罪而有第321 條第1 項各款情形之一者，處7 年以上有期
徒刑。
前項之未遂犯罰之。
